【裁判字號】    97,交聲,1614
【裁判日期】    970703
【裁判案由】    違反道路交通管理處罰條例聲明異議
【裁判全文】
臺灣臺北地方法院交通事件裁定         97年度交聲字第1614號
    原處分機關  臺北市交通事件裁決所
    異  議  人
    即受處分人  甲○○
上列受處分人因違反道路交通管理處罰條例事件，對於臺北市交
通事件裁決所民國九十七年六月十八日所為之處分（原處分案號
：北市裁二字第裁二二－CG0000000號），聲明異議，本
院裁定如下：
    主    文
異議駁回。
    理    由
一、按汽車駕駛人，行經有燈光號誌管制之交岔路口闖紅燈者，
    處新臺幣（下同）一千八百元以上五千四百元以下罰鍰，並
    應記違規點數三點，道路交通管理處罰條例第五十三條第一
    項、第六十三條第一項第三款定有明文。
二、原處分意旨略以：本件異議人即受處分人（下簡稱受處分人
    ）甲○○於民國九十七年四月六日六時十分許，駕駛其所有
    車牌號碼為G五─七一九號營業小客車，途經臺北縣中和市
    ○○路與景平路交岔路口時，因闖紅燈，而由臺北縣政府警
    察局依道路交通管理處罰條例第七之二條第一項第七款、第
    四項、第五十三條第一項之規定，以科學儀器取得違規行為
    證據，逕行製單舉發。受處分人不服，乃於應到案期日九十
    七年五月十四日前之同年四月二十一日，向原處分機關臺北
    市交通事件裁決所提出申訴，經原舉發單位調查結果，認受
    處分人確有上開違規行為，原處分機關乃依違反道路交通管
    理處罰條例第五十三條第一項、第六十三條第一項第三款、
    違反道路交通管理事件統一裁罰基準及處理細則第四十三條
    、第四十四條、第六十七條及違反道路交通管理事件統一裁
    罰基準表之規定，裁處受處分人罰鍰二千七百元，並記違規
    點數三點。
三、異議意旨略以：受處分人不否認有違規情事，惟對適用法條
    有疑，因路口違規法條甚繁，例如紅燈轉彎、未遵守交通號
    誌、闖紅燈、穿越路口停車線待停等，罰鍰輕重不一。伊認
    闖紅燈之「闖」有向前直行之意圖，依照片所示，伊顯然是
    在路口迴轉，係緩慢迴迴停停，因發現乘客招手，一時不察
    ，違規迴轉，在情理法衡量下，請求通融減免罰鍰，另依他
    法條論處，為此，聲明異議云云。
四、經查：
    （一）受處分人不否認有前揭違規情事，雖以前詞置辯。惟
          按交通部八十二年四月二十二日交路字第○○九八一
          一號函示「闖紅燈」之認定標準，乃係為恐凡超越停
          止線即遽論處「闖紅燈」，將難為一般大眾所接受，
          亦非「道路交通管理處罰條例」當初立法精神，故為
          促使駕駛人回歸於對標線之認知，同時兼顧執法技術
          層面與大眾接受程度，茲就圓形紅燈時超越停止線或
          闖紅燈行為之認定設定標準，以為執法單位參考，其
          重要內容摘列如下：一、車輛面對圓形紅燈時仍逕予
          穿越路口至銜接路段，含左轉、直行、『迴轉』及右
          轉（依箭頭綠燈允許行駛者除外），即視為闖紅燈之
          行為（按九十五年七月一日修正施行之道路交通管理
          處罰條例第五十三條第二項增訂：「前項紅燈右轉行
          為者，處新臺幣六百元以上一千八百元以下罰鍰」，
          此項增定業將紅燈右轉行為排除在闖紅燈之定義之外
          ，併此說明）。二、有繪設路口範圍者：車輛無視於
          紅燈警示，有穿越路口之意圖，而『車身已伸入路口
          範圍亦視同闖紅燈；若僅伸越停止線而未達路口範圍
          者，則視為不遵守標線指示』（按不遵守標線指示者
          ，依道路交通管理處罰條例第六十條第二項第三款之
          規定論處）處分之。三、無繪設路口範圍者：以車輛
          無視於紅燈號誌，而有穿越路口之企圖，其『車身並
          已伸越停止線並足以妨害其他方向人（若有行人穿越
          道）、車通行者』，亦以闖紅燈論處；若僅車身伸越
          停止線則以不遵守標線指示視之。蓋前揭函釋，係針
          對道路交通管理處罰條例第五十三條之「闖紅燈」所
          為之釋示，具有「解釋性行政規則」之效力，足堪為
          各級機關適用法律及民眾認知執法機關適用法律意見
          之參考，先予說明。
    （二）依卷附採證照片所示，在無繪設路口範圍之交岔路口
          ，受處分人駕駛之系爭車輛於照片右上角所示時間為
          九十七年四月六日六時十分三十四秒許、號誌轉換為
          紅燈已過六十點零八秒之時，車身前輪已越過停止線
          、後輪則正壓在停止線上；又在時間為同分三十六秒
          許、紅燈亮起後六十二點四秒時，系爭車輛車身已伸
          越停止線，然同一車道及右側車道上之車輛均待停，
          垂直向車道則有車輛通行；系爭車輛於號誌仍為紅燈
          情況下，隨即左轉駛離，而同向車道上之車輛仍均處
          待停狀態。據上，可知受處分人闖紅燈之行為，足以
          妨害行人穿越道上行人及對向車道上車輛通行之安全
          ，此與臺北縣政府警察局調閱之同時段數位錄影檔影
          像資料互核相符，有卷存照片（含數位錄影檔影像資
          料）共九幀可按。揆諸上揭說明，受處分人駕車迴轉
          之行為，仍屬「穿越路口至銜接路段」之「闖紅燈」
          行為，自屬無疑。
    （三）此外，復有卷附之舉發違反道路交通管理事件通知單
          通知聯、臺北縣政府警察局九十七年六月十六日北縣
          警交字第○九七○○七一二四二號函可佐，堪認受處
          分人辯述，無非卸責之詞，於法無據，自難採認。
五、綜上所述，受處分人確有於前述時、地違規之行為，原處分
    機關依道路交通管理處罰條例第五十三條第一項、第六十三
    條第一項第三款、違反道路交通管理事件統一裁罰基準及處
    理細則第四十三條、第四十四條、第六十七條及違反道路交
    通管理事件統一裁罰基準表之規定，裁處受處分人罰鍰二千
    七百元並記違規點數三點，經核並無違誤，裁處亦尚屬妥適
    ，受處分人以：請求通融改以他條款處罰云云聲明異議，自
    屬無由，而應駁回。
六、據上論斷，應依道路交通案件處理辦法第十九條，裁定如主
    文。
中    華    民    國    97    年     7    月     3    日
                               交通法庭  法  官  徐千惠
以上正本證明與原本無異。
如不服本裁定，應於裁定送達後5日內向本院提出抗告狀。
                                         書記官  翁禎謙
中    華    民    國    97    年     7    月     4    日


司法院資訊處製作；財團法人民間司法改革基金會備份。
